臺灣臺北地方法院民事判決
110年度簡上字第134號
上  訴  人  黃建豐  
被上訴人    新光產物保險股份有限公司

法定代理人  吳昕紘  


訴訟代理人  袁子謙   
            陳鵬宇  
            黃品豪  
上列當事人間請求侵權行為損害賠償事件，上訴人對於中華民國
109年12月24日本院臺北簡易庭109年度北簡字第19947號第一審
判決提起上訴，本院於民國111年1月7日言詞辯論終結，判決如
下：
    主  文
上訴駁回。
第二審訴訟費用由上訴人負擔。
    事實及理由
被上訴人起訴主張：上訴人於民國109年5月4日夜間7時30分，
  駕駛車號000-0000號營業小客車（下稱2195號營小客車），行
  經新北市○○區○○路0段00號停車場出入口處，因違反道路交通
  安全規則第89條第1項第7款起駛前未注意前後左右並讓行進中
  之車輛優先通行，致撞及被上訴人承保之訴外人即被保險人振
  發實業股份有限公司（下稱振發公司）所有而由訴外人甲○○駕
  駛之車號000-0000號自用小客車（下稱系爭車輛），造成系爭
  車輛受損，應負全部過失責任。系爭車輛嗣經送修後，計支出
  新臺幣（下同）11萬5077元（含工資費用1萬1960元、塗裝費
  用2萬1637元、零件費用8萬4480元），業經被上訴人依保險契
  約理賠，依保險法第53條取得代位求償權，爰依保險法第53條
  、民法第184條第1項前段、第191條之2、第196條等規定，提
  起本件訴訟等語，請求：上訴人應給付被上訴人43萬6884元，
  11萬5077元，及自起訴狀繕本送達翌日起至清償日止，按週年
  利率5%計算之利息（原審判命上訴人應給付5萬2180元，並駁
  回被上訴人其餘請求，被上訴人就其敗訴部分未聲明不服，上
  訴人就其敗訴部分，提起本件上訴）。聲明：上訴駁回。
上訴人則辯以：上訴人是計程車司機，車禍發生時是在路邊紅
  線臨時停車、讓乘客在事故地點下車，系爭車輛距離路邊邊線
  沒有超過40公分，該處是四線車道，上訴人在慢車道，在起駛
  前上訴人已經打左轉燈號，有看左右前後、左後照鏡有無來車
  ，行駛中往前緩慢準備變換車道時，這時候甲○○駕駛之車輛右
  彎，上訴人發現時又把方向盤往右轉，兩車撞擊點應該是系爭
  車輛右後車門，具體碰撞點上訴人不知，上訴人承認自己有過
  失，甲○○亦有轉彎車不讓直行車、未以燈光喇叭趴警示等過失
  ，請求審酌肇事責任比例。道路交通事故現場圖繪製有誤，本
  件車禍發生時，上訴人所駕駛2195號營小客車，距離路邊邊線
  不超過40公分等語資為抗辯，聲明：㈠原判決不利於上訴人部
  分廢棄。㈡上開廢棄部分，被上訴人在第一審之訴及假執行之
  聲請均駁回。
本件兩造就上訴人所駕駛之2195號營小客車與甲○○駕駛之系爭
  車輛於新北市○○區○○路0段00號處發生車禍，造成系爭車輛受
  損；被上訴人已賠付訴外人振發公司系爭車輛修復費用等情，
  業據其提出與所述相符之車險保單、駕照、系爭車輛行車執照
  、系爭車輛受損照片、道路交通事故當事人登記聯單、道路交
  通事故初步分析研判表、估價單、統一發票為證（見原審卷第
  15-26頁），並經原審依職權向新北市政府警察局交通警察大
  隊調閱道路交通事故初步分析研判表、道路交通事故現場圖、
  A3類道路交通事故調查紀錄表、現場及車損照片、道路交通事
  故當事人登記聯單在卷為憑（見原審卷第39、49-73、77頁）
  ，堪信為真。被上訴人主張上訴人因駕駛2195號營小客車不慎
  致發生車禍，於依保險契約賠付後代位取得損害賠償請求權，
  此為上訴人所否認，並以前揭情詞置辯。經查：
㈠按因故意或過失，不法侵害他人之權利者，負損害賠償責任，
  民法第184條第1項前段定有明文。又汽車行車前應注意起駛前
  應顯示方向燈，注意前後左右有無障礙或車輛行人，並應讓行
  進中之車輛行人優先通行，道路交通安全規則第89條第1項第7
  款定有明文。另依保險法第53條第1項規定，被保險人因保險
  人應負保險責任之損失發生，而對於第三人有損失賠償請求權
  者，保險人得於給付賠償金額後，代位行使被保險人對於第三
  人之請求權；但其所請求之數額，以不逾賠償金額為限。本件
  上訴人駕駛2195號營小客車，因起駛前未注意前後左右並讓行
  進中之車輛優先通行，致撞及系爭車輛肇事，且上訴人亦自承
  就本件車禍發生有過失，則揆諸前揭規定，上訴人自應負侵權
  行為損害賠償責任。又被上訴人既承保系爭車輛並已給付賠償
  金額，揆諸前揭條文，即得代位行使訴外人振發公司對上訴人
  之侵權行為損害賠償請求權。至上訴人雖稱已有注意來車云云
  ，並無事證以實其說，是上訴人此部分所辯尚不足執為對其有
  利之認定。　
㈡至上訴人另主張本件車禍發生時2195號營小客車係屬行駛狀態
  並非起駛前云云，此已與上訴人於本件車禍發生時自陳：我駕
  駛2195號營小客車行駛於重新路4段往重安街方向行進，行駛
  至上述地址前乘客要求於該處下車後，於該處剛起駛前撥打左
  轉方向燈，2195號營小客車左前車頭就與系爭車輛右後車尾車
  框發生碰撞等語有所出入，此有A3類道路交通事故調查紀錄表
  在卷可稽（見原審卷第53頁），且自現場及車損照片可知，本
  件車禍發生時，上訴人所駕駛之2195號營小客車車身有部分跨
  越路面邊線，已進入甲○○所駕駛轉彎前之車道，撞擊點是在系
  爭車輛右後車尾車框（見原審卷第59、65頁），系爭車輛已轉
  彎至上訴人駕駛2195號營小客車左前方，上訴人應可得注意系
  爭車輛動態，卻未及注意，明顯具有過失。且前揭道路交通安
  全規則第89條第1項第7款之「起駛前」之文義，除了車輛處於
  發動但為停止狀態外，亦應解為包括結束停止狀態後剛起步之
  情形，本件上訴人駕駛2195號營小客車下客後剛起步即因未及
  注意而發生本件車禍，應有道路交通安全規則第89條第1項第7
  款規定之適用，新北市政府警察局道路交通事故初步分析研判
  表亦同此認定（見原審卷第22頁），上訴人此部分主張，難認
  有理。
㈢上訴人另主張甲○○違反道路交通安全規則第95條第2項等規定而
  有過失，本院認無法採信之理由，分述如下：　
1.上訴人主張駕駛2195號營小客車行駛慢車道，當時在甲○○駕駛
  系爭車輛右側，甲○○右轉進入停車場時應該要注意右方有無行
  人或是車輛，有違反違反道路交通安全規則第95條第2項等規
  定而有過失等語，經查：
⑴道路交通安全規則第95條第2項規定，四輪以上汽車及大型重型
  機車在劃有快慢車道分隔線之道路行駛，除起駛、準備轉彎、
  準備停車或臨時停車，不得行駛慢車道。但設有快慢車道分隔
  島之道路不在此限。　
⑵道路交通標誌標線號誌設置規則第183條規定，路面邊線，用以
  指示路肩或路面外側邊緣之界線。其線型為白實線，線寬為15
  公分，整段設置。但交岔路口及劃設有禁止停車線、禁止臨時
  停車線處或地面有人行道之路段得免設之。同規則第183之1條
  規定，快慢車道分隔線，用以指示快車道外側邊緣之位置，劃
  分快車道與慢車道之界線。其線型為白實線，線寬為10公分，
  除臨近路口得採車道線劃設，並以60公尺為原則外，應採整段
  設置，但交岔路口免設之。劃設本標線，距離人行道、路緣或
  車輛停放線應有2公尺以上之寬度。道路設有劃分島；其功能
  為劃分快慢車道者，應劃設本標線於分隔島之兩側，與劃分島
  間隔至少10公分。
⑶觀道路交通事故現場圖明確記載，本件車禍發生地點係「邊線
  」而非「車道線」，且該「邊線」距離人行道僅1.5公尺（見
  原審卷第45頁），又自現場及車損照片可知，該標線是白色實
  線（見原審卷第59頁），參上訴人亦自陳該標線是15公分寬（
  見本院卷第90頁），該標線既為15公分且距人行道僅1.5公尺
  ，則依前揭規定，該標線應定性為路面邊線而非快慢車道之分
  隔線，是上訴人臨時停車之處係路面邊緣而非慢車道，上訴人
  主張其係在慢車道即屬無據，甲○○亦無違反道路交通安全規則
  第95條第2項規定。上訴人固稱道路交通事故現場圖繪製有誤
  ，但又明確表示不願送鑑定等語（見本院卷第56頁），復未為
  其他舉證證明，實無法為有利於上訴人之認定。
⑷上訴人另主張該標線遭塗銷等語，然經本院函詢新北市政府警
  察局交通警察大隊並經函轉新北市政府交通局，新北市政府警
  察局交通警察大隊以110年9月24日函覆本院：權責單位新北市
  政府交通局函並無塗銷紀錄等語（分見本院卷第121頁、第125
  頁），上訴人此部分主張，要屬誤會，一併敘明。
2.上訴人主張甲○○應可清楚知道上訴人駕駛2195號營小客車之位
  置，上訴人是緩慢往前變換車道並顯示左轉燈號，甲○○有違反
  道路交通安全規則第94條第3項規定等語，經查：
⑴道路交通安全規則第94條第3項規定，汽車行駛時，駕駛人應注
  意車前狀況及兩車並行之間隔，並隨時採取必要之安全措施，
  不得在道路上蛇行，或以其他危險方式駕車。而所謂「車前狀
  況」應指駕駛人就其注意力所及之狀況下，對於車輛前方已存
  在或可能存在之事物加以注意，以便採取適當之反應措施。
⑵本件車禍發生時，上訴人所駕駛之2195號營小客車車身有部分
  跨越路面邊線，進入甲○○駕駛系爭車輛轉彎前之車道，撞擊點
  是在系爭車輛右後車尾車框，系爭車輛已轉彎至上訴人駕駛21
  95號營小客車左前方，業經認定如前，且上訴人所駕駛之2195
  號營小客車臨時停車位置是禁止臨時停車之紅線路段，停車處
  亦在甲○○駕駛系爭車輛後方，並非前方，實難課予甲○○應注意
  禁止臨時停車路段有車輛臨停之義務，且物理上亦非甲○○注意
  力所及之處，且以本件車禍發生時，上訴人所駕駛之2195號營
  小客車車身有部分跨越路面邊線，進入甲○○駕駛系爭車輛轉彎
  前之車道，上訴人方為能注意車前狀況及車輛動態之人，上訴
  人此部分主張，難認可採。
3.上訴人主張甲○○驟然轉換車道，違反道路交通安全規則第91條
  第2項規定而有過失等語，經查：道路交通安全規則第91條第2
  項規定，汽車行駛時，不得任意以迫近、驟然變換車道或其他
  不當方式，迫使他車讓道，上訴人固主張甲○○驟然轉換車道，
  然並未提出任何證據證明，難僅憑甲○○駕駛系爭車輛欲轉入停
  車場，即屬驟然轉換車道，上訴人此部分主張，並無可採。
4.道路交通安全規則第98條第1項第6款規定，汽車在同向二車道
  以上之道路（車道數計算，不含車種專用車道、機車優先道及
  慢車道），除應依標誌或標線之指示行駛外，並應遵守下列規
  定：六、變換車道時，應讓直行車先行，並注意安全距離。經
  查：上訴人所處並非車道而屬路面外側邊緣，業經認定如前，
  則與汽車同向二車道以上之道路、變換車道等要件不符，上訴
  人此部分主張，顯屬無據。
5.道路交通安全規則第102條第4款規定，汽車行駛至交岔路口，
  其行進、轉彎，應依下列規定：四、右轉彎時，應距交岔路口
  30公尺前顯示方向燈或手勢，換入外側車道、右轉車道或慢車
  道，駛至路口後再行右轉。但由慢車道右轉彎時應於距交岔路
  口30至60公尺處，換入慢車道。經查：上訴人所處並非車道而
  屬路面外側邊緣，業經認定如前，且交岔路口應指車道間之交
  會處，此與本院函詢新北市交通局，函覆車道係指以劃分島、
  護欄或標線劃定道路之部分，交岔路口係指各車道幹道與支道
  交岔處，新北市○○區○○路0段00號（三輝首馥大樓）停車場出
  入口（即本件車禍發生處）非屬道路交通安全規則第102條之
  交岔路口等語，亦同此認定，且上訴人就甲○○未顯示方向燈等
  乙節亦未提出任何舉證說明，則上訴人據此條主張甲○○行駛至
  交岔路口轉彎未依規定而有過失，即無法採認。
㈣次按不法毀損他人之物者，應向被害人賠償其物因毀損所減少
  之價值，為民法第196條所明定。而所謂請求賠償物被毀損所
  減少之價額，得以修復費用為估定標準，但以必要者為限（參
  見最高法院77年度第9次民事庭會議決議）。經查，被上訴人
  主張系爭車輛因本件車禍而受損送修，原告依約賠付該車必要
  修繕費用包括工資費用1萬1960元、塗裝費用2萬1637元及零件
  費用8萬4480元等情，業據其提出估價單、統一發票為證（見
  原審卷第23-26頁），依前揭說明，系爭車輛之修復既以新零
  件更換被毀損之舊零件，自應將零件折舊部分予以扣除。而依
  行政院所頒「固定資產耐用年數表」及「固定資產折舊率表」
  之規定，自用小客車之耐用年數為5年，依定率遞減法每年折
  舊369/1000，且固定資產提列折舊採用定率遞減法則者，以1
  年為計算單位，其使用期限未滿1年者，按實際使用之月數相
  當於全年之比例計算之，不滿1月者，以月計。查系爭車輛出
  廠日為106年2月，有系爭車輛行車執照在卷足憑（見原審卷第
  16頁），至事故發生日即109年5月4日止，實際使用年數計3年
  3月，故該車零件費用扣除折舊後之費用為1萬8583元（計算式
  如附表所示），並加計工資費用1萬1960元、塗裝費用2萬1637
  元，系爭車輛修復費用為5萬2180元（計算式：18583+11960+2
  1637＝52180）。
㈤又按給付有確定期限者，債務人自期限屆滿時起負遲延責任；
  遲延之債務，以支付金錢為標的者，債權人得請求依法定利率
  計算之遲延利息；應付利息之債務，其利率未經約定，亦無法
  律可據者，週年利率為百分之五，民法第229條第1項、第233 
  條第1項前段、第203條分別定有明文。是本件被上訴人主張自
  起訴狀繕本送達翌日即109年9月29日（見原審卷第31頁）起至
  清償日止，按週年利率5%計算之利息，即屬有據。
綜上所述，被上訴人依保險法第53條、民法第184條第1項前段
  規定，請求上訴人給付5萬2180元，及自109年9月29日起至清
  償日止，按週年利率5%計算之利息，為有理由，應予准許。原
  審所為上訴人敗訴之判決，並依職權宣告假執行，經核並無違
  誤，應予維持。上訴意旨指摘原判決不當，求予廢棄，為無理
  由，應予駁回。
本件事證已臻明確，兩造其餘攻擊防禦方法及證據，經本院斟
  酌後，認均不足以影響本判決之結果，自無逐一詳予論駁之必
  要，併此敘明。
據上論結，本件上訴為無理由，依民事訴訟法第436條之1第3
  項、第449條第1項、第78條，判決如主文。
中　　華　　民　　國　　111 　年　　1 　　月　　21　　日
                  民事第五庭  審判長    法  官  匡偉
　　　　　　　　　
                                        法  官  蔡牧容
　　　　　　　　　　　　　　　　　　　　
                                        法  官  何佳蓉
以上正本係照原本作成。
本判決不得上訴。　　　　　　　　　　　　　　　　　　　　
中　　華　　民　　國　　111 　年　　1 　　月　　21　　日
                                       書記官　陳立俐
附表
-----
折舊時間           金額
第1年折舊值        81,480×0.369=30,066
第1年折舊後價值    81,480-30,066=51,414
第2年折舊值        51,414×0.369=18,972
第2年折舊後價值    51,414-18,972=32,442
第3年折舊值        32,442×0.369=11,971
第3年折舊後價值    32,442-11,971=20,471
第4年折舊值        20,471×0.369×(3/12)=1,888
第4年折舊後價值    20,471-1,888=18,583